【裁判字號】    98,交聲,459
【裁判日期】    980429
【裁判案由】    聲明異議
【裁判全文】
臺灣彰化地方法院交通事件裁定
移送機關    交通部公路總局台中區監理所彰化監理站
異 議 人
即受處分人  甲○○
上列受處分人因違反道路交通管理處罰條例案件，對於交通部公
路總局台中區監理所彰化監理站民國98年4月2日所為之裁決（彰
監四字第裁64-Z00000000號），聲明異議，本院裁定如下：
    主    文
原處分關於吊扣普通大貨車駕駛執照拾貳個月部分撤銷。
甲○○汽車駕駛人駕駛自用一般小客車，經測定酒精濃度超過規
定標準，吊扣普通小型車駕駛執照壹年。
    理    由
一、原處分機關略以：本案為國道公路警察局第三警察隊於民國
    98年3 月30日，以公警局交字第Z00000000 號違規通知單，
    舉發異議人即受處分人甲○○駕駛車牌號碼QG-9509 號自用
    小客車，於98年3 月30日1 時許，在台76線西項22.1公里「
    駕駛汽車行駛公路經警方攔檢實施酒測，測得酒測值為0.37
    MG /L 」違規，爰依道路交通管理處罰條例第24條第1項 第
    2 款、第35條第1 項第1 款規定，裁處異議人吊扣駕駛執照
    24個月（基於一人一照之原則，經處吊扣駕駛執照處分時，
    不論是否為取得較高等級車類之駕駛資格者，均無可持較低
    等級車種駕照再駕車行駛於道路之權利，故吊扣異議人之汽
    車駕駛執照）等語。
二、異議人即受處分人甲○○之聲明異議狀意旨則為：伊因酒駕
    ，為國道警察隊中興分局隊攔查，因酒測超過標準值，而須
    吊扣其現持有之普通大貨車之駕駛執照，為此不服進而聲明
    異議等語。
三、經查：
（一）按汽車駕駛人飲用酒類後，其吐氣所含酒精濃度超過每公
      升0.25毫克以上者，不得駕車；又汽車駕駛人，駕駛汽車
      經測試檢定，有酒精濃度超過規定標準者，處新臺幣1500
      0 元以上60000 元以下罰鍰，並當場移置保管該汽車及吊
      扣其駕駛執照1 年；因而肇事致人受傷者，並吊扣其駕駛
      執照2 年；致人重傷或死亡者，吊銷其駕駛執照，並不得
      再考領，道路交通安全規則第114 條第2 款、道路交通管
      理處罰條例第35 條 第1 項第1 款分別定有明文；次按汽
      車駕駛人有上開道路交通管理處罰條例第35條第1 項之情
      形者，應接受道路交通安全講習，道路交通管理處罰條例
      第24條第1 項第2款 亦著有明文；復按94年12月14日修正
      前道路交通管理處罰條例第68條原規定：「汽車駕駛人，
      因違反本條例及道路交通安全規則之規定，受吊扣或吊銷
      駕駛執照處分時，吊扣或吊銷其持有各級車類之駕駛執照
      」，業經修正為：「汽車駕駛人，因違反本條例及道路交
      通安全規則之規定，受吊銷駕駛執照處分時，吊銷其持有
      各級車類之駕駛執照」，並由行政院於95年2 月27日以行
      政院院臺交字第0950082898號令發布，定自95年3 月1 日
      施行。考其修正理由乃因舊法將違法或違規駕駛人所持有
      各級車類之駕駛執照一併吊扣或吊銷失之苛酷，影響人民
      工作及生活甚鉅，故為上開修正。是依前開修正後道路交
      通管理處罰條例第68條規定，受吊扣駕駛執照處分時，不
      再吊扣其持有各級車類之駕駛執照，僅於受吊銷駕駛執照
      處分時，始吊銷其持有各級車類之駕駛執照，而限縮原條
      文之適用範圍，是受吊扣駕駛執照處分即不在本條規定適
      用之列甚明。
（二）查本件異議人即受處分人甲○○之前開違規時間為98年3
      月30日，原處分機關為本件裁決時，自應依修正後之道路
      交通管理處罰條例第68條規定裁處，始為適法。又受處分
      人甲○○持有之駕駛執照種類為普通大貨車，有汽車駕駛
      人資料在卷可查；而受處分人本件酒後駕車違規係駕駛自
      用小客車，並非駕駛普通大貨車，有該案之舉發違反道路
      交通管理事件通知單、原處分機關之裁決書各1 份在卷可
      憑，揆諸前揭說明，原處分機關為本件吊扣駕駛執照處分
      時，自不得再吊扣受處分人所持有各級車類之駕駛執照，
      詎原處分機關竟仍吊扣受處分人各級駕駛執照，顯已逾越
      修正後道路交通管理處罰條例第68條之規範意涵及範圍，
      尚有未合。是受處分人就原處分關於吊扣其各級駕駛執照
      12 個 月部分之聲明異議為有理由，應予撤銷，依法改為
      諭知吊扣受處分人普通小型車駕駛執照1 年。
（三）至於公路監理機關於實務上僅逐級核發給汽車駕駛人一張
      汽車駕駛執照，致持有高級車類駕駛執照之汽車駕駛人駕
      駛低級車種違規酒駕，而須吊扣低級車類駕駛執照時，產
      生技術層面之困難；惟行政機關本應因應法令之變更，而
      精進其行政執行成效，斷不得因技術層面之困難，為求行
      政上之便利而置相關法令於不顧，甚或逾越比例原則，逕
      為吊扣其持有各級車類之駕駛執照，致侵害人民之工作權
      ，此等如何為適當之處分及執行方式之問題，委應由行政
      機關設法解決，不能據此要求人民容忍該不利益，併此敘
      明。
四、又原處分機關就受處分人之前開違規行為另裁處受處分人施
    以道安講習及罰鍰新台幣19,500元部分，未據受處分人就此
    部分聲明異議，此部分本院自無從併予審酌，附此敘明。
據上論斷，應依道路交通管理處罰條例第87條第2項，道路交通
案件處理辦法第20條前段，裁定如主文。
中    華    民    國    98    年    4     月    29    日
                  交通法庭      法  官  周淡怡
以上正本證明與原本無異。
如不服本裁定，應於裁定送達後五日內向本院提出抗告狀 (須附
抗告狀繕本)。
中    華    民    國    98    年    4     月    29    日
                                書記官  陳文新


司法院資訊處製作；財團法人民間司法改革基金會備份。
